臺灣高等法院高雄分院刑事裁定
111年度毒抗字第104號
抗  告  人  
即  被  告  林世清



上列抗告人因聲請觀察勒戒案件，不服臺灣屏東地方法院中華民
國111年1月10日裁定（110年度毒聲字第990號），提起抗告，本
院裁定如下：
    主  文
抗告駁回。
    理  由
一、抗告意旨略以：抗告人即被告林世清（下稱抗告人）因施用
    第一級毒品，經原審裁定送觀察、勒戒在案；然抗告人自知
    不應吸食摻有毒品之香菸，茲因不敵朋友邀約、盛情難卻而
    吸食，雖抗告人之前有毒品前科，但執行期滿後努力工作孝
    順父母，並無再犯，此次犯錯實屬不該，請考量抗告人需扶
    養父母及照顧中度身心障礙兄長等情，讓抗告人可以至醫院
    服用藥物或戒癮治療，抗告人保證絕不再犯云云。
二、按民國109年7月15日增訂施行之毒品危害防制條例第35條之
    1第1款及第2款前段規定，施行前犯第10條之罪之案件，於
    修正施行後，偵查中，由檢察官依修正後規定處理；審判中
    ，由法院依修正後規定處理。是犯第10條之罪者，不論係修
    正前後，均應依新法規定處理。又按犯毒品危害防制條例第
    10條之罪者，檢察官應聲請法院裁定，令被告入勒戒處所觀
    察、勒戒，其期間不得逾2月；依前項規定為觀察、勒戒或
    強制戒治執行完畢釋放後，3年後再犯第10條之罪者，適用
    本條前2項之規定，毒品危害防制條例第20條第1項、第3項
    分別定有明文。而上開所謂「3年後再犯」，只要本次再犯
    （不論修正施行前、後）距最近1次觀察、勒戒或強制戒治
    執行完畢釋放，已逾3年者，即該當之，不因其間有無犯第1
    0條之罪經起訴、判刑或執行而受影響（最高法院109年度台
    上字第3826號裁判意旨參照）。又按被告因施用毒品罪，經
    檢察官為附命戒癮治療之緩起訴處分確定，且已完成所命履
    行之戒癮治療，期滿未經撤銷，於毒品危害防制條例修正後
    ，不得視為事實上已接受等同「觀察、勒戒或強制戒治」之
    處遇執行完畢，倘其施用毒品犯行距最近1次「觀察、勒戒
    或強制戒治」執行完畢釋放後已逾3年，縱係於完成戒癮治
    療3年內再犯，仍需先依修正後毒品危害防制條例第20條第1
    項、第2項規定進行「觀察、勒戒或強制戒治」程序，不得
    逕行起訴（最高法院110年台上字第2096號判決意旨參照）
    。
三、經查：
㈠、抗告人基於施用第一級毒品海洛因犯意，於110年8月15日13
    時許（原裁定誤載為同日1時許），在其位於屏東縣○○鄉○○
    路000號住處，以將海洛因摻入香菸內吸食之方式，施用海
    洛因1次，嗣於同月17日8時25分許經警持臺灣屏東地方檢察
    署檢察官核發之鑑定許可書對其採尿送驗，檢驗結果呈海洛
    因代謝後之嗎啡陽性反應之事實，業據抗告人於警詢及偵查
    中均坦承不諱，並有臺灣屏東地方檢察署鑑定許可書、勘察
    採證同意書、正修科技大學超微量研究科技中心尿液檢驗報
    告（報告編號：R00-0000-000）及屏東縣政府警察局東港分
    局偵查隊偵辦毒品案尿液送檢人真實姓名代號對照表（代號
    ：東偵查00000000）在卷可查，堪以認定。
㈡、又抗告人前因施用毒品案件，經原審法院以106年度毒聲字第
    168號裁定觀察、勒戒，因認無繼續施用毒品傾向，於106年
    8月17日釋放出所等情；又抗告人於107年間雖曾因施用毒品
    案件，經臺灣屏東地方檢察署檢察官以107年度毒偵字第123
    1號為附命完成戒癮治療緩起訴處分確定，緩起訴期間為107
    年7月26日至108年9月25日，並已完成所命履行之戒癮治療
    ，緩起訴期滿未經撤銷等情，有臺灣高等法院被告前案紀錄
    表在卷可稽，惟揆諸前揭說明，抗告人縱已完成所命履行之
    戒癮治療，於毒品危害防制條例修正後，仍不得視為事實上
    已接受等同「觀察、勒戒或強制戒治」之處遇執行完畢，則
    抗告人本件施用第一級毒品海洛因之犯行，距離其最近一次
    觀察、勒戒執行完畢之日已逾3年，仍應依修正後毒品危害
    防制條例第20條第3項規定再予適用觀察、勒戒機會。
㈢、本件檢察官考量抗告人有多次再犯施用毒品之刑事紀錄，經
    法院判刑確定，顯見抗告人處於得任意與外界接觸之環境，
    欠缺相關強而有力之約束機制，面對隨時垂手可得之毒品誘
    惑，難以期待抗告人有戒除毒癮之自律及決心，及其自主配
    合檢察官命令及醫療院所安排之毒癮戒除療程之可能，認不
    宜擇以戒癮治療緩起訴之處遇模式。而依卷證資料所示，抗
    告人自前述觀察、勒戒執行完畢後，迄今有多次施用毒品犯
    行，經法院判處罪刑確定並執行完畢，有上開前案紀錄表附
    卷可佐，抗告人屢犯施用毒品犯行，可見其有毒品來源，戒
    絕毒癮之意志不堅、自制力薄弱，此次若僅以寬鬆之機構外
    社區性戒癮治療，已難期待其能完全戒絕毒癮。因此，檢察
    官向法院聲請令入勒戒處所觀察、勒戒，以監禁式之治療方
    式，求短時間內隔絕抗告人之毒品來源，務使其專心戒除毒
    癮，而未依刑事訴訟法第253條之1規定對抗告人為附命完成
    戒癮治療之緩起訴處分，核其此部分職權之行使要屬合法，
    形式上亦無裁量恣意或濫用之情，依法有據。至抗告人所述
    其目前之生活、工作或家庭生活狀況等情，核與本件抗告人
    應受觀察、勒戒之事由無涉，非屬可免除觀察、勒戒之法定
    事由，依法均無法免除本件應受觀察、勒戒之處分，抗告人
    據此請求免予入勒戒處所進行觀察、勒戒，自屬無據。
四、綜上所述，原審依檢察官之聲請為抗告人送觀察、勒戒之裁
    定，經核與法律規定相符。抗告人之抗告為無理由，應予駁
    回。
據上論結，應依刑事訴訟法第412條，裁定如主文。
中　　華　　民　　國　　111 　年　　3 　　月　　3 　　日
                  刑事第五庭    審判長法  官  簡志瑩
                                      法  官  陳美燕
                                      法  官  唐照明
以上正本證明與原本無異。
不得再抗告。
中　　華　　民　　國　　111 　年　　3 　　月　　3 　　日
                                      書記官  梁雅華